臺灣臺中地方法院刑事判決
110年度金訴字第120號
公  訴  人  臺灣臺中地方檢察署檢察官
被      告  楊文益




上列被告因違反洗錢防制法等案件，經檢察官提起公訴（110年
度偵字第1881號），本院判決如下：
    主    文
本件公訴不受理。
    理    由
一、公訴意旨如附件起訴書所載。
二、按被告死亡者，應諭知不受理之判決，並得不經言詞辯論為
    之，刑事訴訟法第303條第5款、第307條，分別定有明文。
    經查本件被告楊文益業於民國111年2月20日死亡，此有被告
    個人基本資料查詢結果1紙附卷可稽。依照上開說明，爰不
    經言詞辯論，諭知不受理之判決。
三、至臺灣彰化地方檢察署110年度偵字第4306號、第7871號固
    以被告違反洗錢防制法案件，與前開起訴部分係為事實上之
    同一案件，而移送併辦，然因檢察官前開起訴部分業經本院
    為不受理之判決，併辦部分自無從為起訴效力所及，本院無
    從併予審理，應退由檢察官另為適法之處理。
據上論斷，應依刑事訴訟法第303條第5款、第307條，判決如主
文。 
中　　華　　民　　國　111 　　年　　3 　　月　　3　　日
                  刑事第十九庭  審判長法  官  李婉玉
                                      法  官  林雷安
                                      法  官  吳逸儒
以上正本證明與原本無異。
如不服本判決應於收受送達後20日內向本院提出上訴書狀，並應
敘述具體理由；其未敘述上訴之理由者，應於上訴期間屆滿後20
日內向本院補提理由書（均須按他造當事人之人數附繕本）「切
勿逕送上級法院」。
告訴人或被害人如不服判決，應備理由具狀向檢察官請求上訴，
上訴期間之計算，以檢察官收受判決正本之日起算。
        　 　　 　　　　　　　　　　　書記官  陳俞君
中　　華　　民　　國　111 　　年　　3 　　月　　3　　日
附件
臺灣臺中地方檢察署檢察官起訴書
                                     110年度偵字第1881號
　　被　　　告　楊文益　男　47歲（民國00年0月00日生）
　　　　　　　　　　　　住彰化縣○○鎮○○里○○路000巷0
　　　　　　　　　　　　　0號
　　　　　　　　　　　　居彰化縣○○鎮○○路000巷0號
　　　　　　　　　　　　國民身分證統一編號：Z000000000號
上列被告因違反洗錢防制法等案件，業經偵查終結，認應提起公
訴，茲將犯罪事實及證據並所犯法條分敘如下：
　　　　犯罪事實
一、楊文益明知在臺灣之金融機構開戶並無資格限制，亦不需費
    用，不熟識、亦不知對方真實姓名之陌生人之所以要借用其
    帳戶代為收取巨款，甚至特地交付楊文益手機，供楊文益專
    門透過該手機聯繫提款、交款事宜之用，該陌生人顯係為了
    隱匿自己的真實身分及所收資金去向，甚可能是在從事詐欺
    取財或為其他財產犯罪行為，始需如此費工製造金流追查斷
    點；且該陌生人原先曾向楊文益告知欲使用其帳戶之目的係
    為了收取「賭博資金」之用，楊文益明確知悉所收取之金錢
    為洗錢防制法所定之特定犯罪所得，竟與上游即綽號「小易
    」之姓名不詳男子，共同基於詐欺取財未必故意之犯意聯絡
    、及共同基於洗錢之直接故意犯意聯絡，由楊文益「提供自
    己帳戶作為人頭帳戶並親自擔任提款車手」，而提供自己開
    立之國泰世華銀行帳號000-000000000000號帳戶供「小易」
    收款使用後，由楊文益親自持提款卡至自動櫃員機提領匯入
    其帳戶之贓款後以現金交付予「小易」，以製造上游身分及
    金流去向之追查斷點。緣「小易」或其所屬之姓名不詳某詐
    騙集團成員，自109年11月8日上午9時39分許起，接續去電
    李宗翰，向李宗翰佯稱自己為其外甥，因支票有問題欲向其
    借款云云，致李宗翰陷於錯誤，於109年11月10日中午12時3
    6分許，依指示臨櫃匯款新臺幣（下同）20萬元至楊文益所
    開立之上揭國泰世華銀行帳戶中。嗣楊文益隨即依上游「小
    易」之指示，於109年11月10日下午1時36分、37分、39分、
    40分、41分、49分、50分許、下午2時25分許、晚間10時46
    分許，在臺中市市區復興路上不同之自動櫃員機，先後提領
    李宗翰所匯入之其中18萬元現金（先後提領9筆各2萬元），
    並於同日晚間，在彰化縣和美鎮金馬路上，將所提領之18萬
    元現金交付予上游「小易」。楊文益復接續於翌（11）日上
    午8時4分許，在臺中市○區○○路0段00號「OK便利商店臺中家
    商門市」內設置之自動櫃員機，再行自上揭帳戶提領李宗翰
    所匯入之其中1000元現金，並於同日傍晚，在相同地點，將
    該筆1000元現金交付予「小易」。楊文益乃以上揭方式，與
    「小易」共同完成金額20萬元之詐欺取財犯行，並隱匿其中
    18萬1000元犯罪所得之去向、所在，致贓款難以追回，而共
    同完成洗錢犯行。嗣李宗翰查覺有異後，於109年11月11日
    上午10時24分許報警，經警通知銀行即時凍結楊文益上揭人
    頭帳戶內所餘之存款共計1萬9192元，並經警循線查悉上情
    。
二、案經李宗翰向新北市政府警察局新店分局提出告訴後，移由
    臺中市政府警察局第三分局報告偵辦。
　　　　證據並所犯法條
一、被告楊文益於警詢及本署偵查中，對於上揭客觀事實坦承不
    諱，惟辯稱：我都沒有拿到錢，我不知道錢是怎麼來的，我
    是好心幫忙朋友的朋友；對方說有博奕的錢要匯入，要借用
    我的帳戶，對方跟我保證絕對不是非法的錢云云。惟查：上
    揭犯罪事實，業據證人即告訴人李宗翰於警詢中指證歷歷，
    復有告訴人提出之匯款單影本、手機簡訊及來電紀錄翻拍照
    片存卷可考，並有被告上揭帳戶之開戶人資料、交易明細、
    關於被告提款過程之監視器翻拍照片12張存卷可考，足認被
    告上揭犯嫌應堪認定。
二、核被告所為，係犯刑法第339條第1項之詐欺取財、洗錢防制
    法第14條第1項（第2條第2款之隱匿特定犯罪所得去向、所
    在）之洗錢等罪嫌。就上揭犯行，被告與姓名不詳之「小易
    」有犯意聯絡及行為分擔，請論以共同正犯。上揭2罪名為
    想像競合，請依刑法第55條前段規定，從一重而依洗錢罪名
    處斷。被告前因妨害國幣、偽造貨幣、脫逃、強盜等案件，
    經臺灣南投地方法院以96年度聲減字第1455號刑事裁定定應
    執行有期徒刑13年6月確定，入監服刑後假釋出監，復經撤
    銷假釋，再入監接續執行殘刑2年9月13日、及另起竊盜案經
    判處之有期徒刑10月後，於107年8月31日縮刑期滿執行完畢
    ，有刑案資料查註紀錄表、矯正簡表存卷可考，故其前受有
    期徒刑執行完畢，5年以內故意再犯本件有期徒刑以上之罪
    ，為累犯，且本案係再犯侵害他人財產性質之犯罪，顯見其
    刑罰適應力薄弱，請依刑法第47條第1項規定，加重其刑。
    被告尚未自人頭帳戶領出之犯罪所得尚有1萬9000元，亦未
    合法發還告訴人，請依刑法第38條之1第1項前段、第3項規
    定，宣告沒收，如全部或一部不能沒收或不宜執行沒收時，
    追徵其價額。
三、依刑事訴訟法第251條第1項提起公訴。
　　此　致
臺灣臺中地方法院
中　　華　　民　　國　 110　　年　　1 　　月　　26　　日
　　　　　　　　　　　　　　　檢　察　官　洪佳業
本件正本證明與原本無異
中　　華　　民　　國　 110　　年　　2 　　月　　8 　　日
　　　　　　　　　　　　　　　書　記　官　徐佳蓉
附錄本案所犯法條全文
中華民國刑法第339條
（普通詐欺罪）
意圖為自己或第三人不法之所有，以詐術使人將本人或第三人之
物交付者，處 5 年以下有期徒刑、拘役或科或併科 50 萬元以
下罰金。
以前項方法得財產上不法之利益或使第三人得之者，亦同。
前二項之未遂犯罰之。
洗錢防制法第14條
有第二條各款所列洗錢行為者，處 7 年以下有期徒刑，併科新
臺幣 5 百萬元以下罰金。
前項之未遂犯罰之。
前二項情形，不得科以超過其特定犯罪所定最重本刑之刑。